臺灣新竹地方法院刑事判決　　　　　　　　　　　　　　九十一年度訴字第九九號
　　公　訴　人　臺灣新竹地方法院檢察署檢察官
　　被　　　告　丙○○
　　　　　　　　乙○○
右列被告因妨害自由案件，經檢察官提起公訴( 九十年度偵字第二四九八號 )，本院
判決如左：
    主  文
丙○○、乙○○共同以非法方法，剝奪人之行動自由，各處有期徒刑伍月，如易科罰
金均以參佰元折算壹日。
    事  實
一、丙○○為替友人楊士林所經營之「偉輪小客車租賃公司」向甲○○催討租車期間
    之車損賠償，曾於民國九十年四月十日晚間十一時許自行前往甲○○任職新竹縣
    湖口鄉○○村○鄰○○路三號「三陽工業股份有限公司」( 下稱：三陽公司 )找
    尋甲○○談論賠償事宜，並於當日晚間十二時許進入該公司警衛室會客桌與甲○○會談後，因甲○○採取迴避態度於翌( 十一 )日凌晨一時許躲入公司廠房內避
    不見面，經「三陽公司」警衛勸說仍不出面處理，丙○○乃先行離去，旋經警衛
    轉請甲○○所任職部門主管陳峰誠進行了解處理，嗣經陳峰誠徵得甲○○同意後
    ，聯繫丙○○改於九十年四月十七日下午三時許雙方在「三陽公司」警衛室會客
    區見面商談車損賠償事宜，然因甲○○屆時仍未出面，經丙○○於該處等候至當
    日四時四十分許甲○○上班時間，甲○○始告知陳峰誠其不願意與丙○○見面，
    丙○○即忿而離去「三陽公司」，並於當日晚間七時四十六分許以其所使用行動
    電話號碼0000000000號行動電話撥打其弟乙○○行動電話號碼000
    0000000號行動電話，相約於當日晚間十二時許共同前往「三陽公司」門
    口等候甲○○下班離開公司後，要將甲○○強制帶回「偉輪小客車租賃公司」，
    再聯繫其家人前往處理賠償事宜，丙○○即與乙○○基於妨害甲○○自由之犯意
    聯絡，於九十年四月十八日凌晨一時九分許，由乙○○駕駛車號ＨＨ〡六○四八
    號自小客車搭載丙○○，在「三陽公司」大門前等候甲○○下班離開公司，旋見
    甲○○步出公司大門走向汽車停放處，乙○○即將車駛至甲○○身後，由丙○○
    下車用左手勒住甲○○頸部，續以右手抓住甲○○右手腕，強拖甲○○坐入上開
    車號ＨＨ〡六○四八號自小客車右後方，丙○○則坐在甲○○左側以利控制，再
    由乙○○將車門反鎖後駛離現場，共同以非法方法剝奪甲○○之行動自由。迨至
    同日一時二十分許，乙○○駕車行經新竹市○○路○段七十八巷口，甲○○因見
    前端路口警方執行攔檢勤務，高聲向警方求救，經警命乙○○停車始查悉上情。
二、案經甲○○訴由新竹市警察局第二分局報請臺灣新竹地方法院檢察署檢察官偵查
    起訴。
    理  由
一、訊據被告丙○○、乙○○固不否認有於上開時地與告訴人甲○○搭乘同一輛自小
    客車，行經新竹市○○路○段七十八巷口時，經告訴人甲○○向警方求救之事實
    ，惟矢口否認有何妨害自由之犯行，辯稱：係告訴人要其等於告訴人下班後接告
    訴人前往「偉輪小客車租賃公司」處理車損賠償事宜，且係告訴人自願上車，並
    無強拉告訴人上車云云。經查，右揭被告為何於當日凌晨一時許前往告訴人所任
    職之「三陽公司」等候告訴人，據被告丙○○於偵查初訊時陳稱：當日係告訴人
    於晚上八時許打0000000號電話到「偉輪小客車租賃公司」，講告訴人於
    晚上十二時半要下班，乃與告訴人約好在該處見面等語( 詳偵查卷第三十一頁 )
    ，繼於偵查時陳稱：係告訴人於晚間十一點半打電話過來等語( 詳偵查卷第四十
    六頁 )，復於本院審理時翻稱：係其於當日下午三時許到告訴人公司去找告訴人
    時，告訴人跟其約定當天晚上下班見面等語，從而，被告丙○○所述當日與告訴
    人相約見面之過程，既前後不一，則其所述是告訴人要其等至公司門口等告訴人
    下班云云，尚非無疑。而告訴人所任職部門主管陳峰誠雖幫告訴人及被告丙○○
    相約於九十年四月十七日下午三時許在「三陽公司」警衛室會客區見面商談車損
    賠償事宜，然告訴人並未依時前來，經被告丙○○於該處等候至當日四時四十分
    許，告訴人始告知陳峰誠其不願意與被告丙○○見面，經陳峰誠告知被告丙○○
    說告訴人不願意與他談後，被告丙○○即離去該公司等情，業據證人陳峰誠證述
    明確，且為被告丙○○於本院審理時所不否認，足見被告丙○○於九十年四月十
    七日下午三時許確未在「三陽公司」警衛室會客區與告訴人見面，堪認被告丙○○於本院審理時初辯稱係與告訴人於當日下午三時許約妥晚上見面時間云云，要
    難採信。又被告丙○○嗣於本院審理時雖稱告訴人曾於九十年四月十七日晚間八
    、九時打電話到「偉輪小客車租賃公司」，由車行的人接聽電話，並留下告訴人
    行動電話號碼0000000000號電話，其嗣後打這支電話，因係語音信箱
    ，乃未直接與告訴人對話等語，惟與其於偵查初訊時所稱：當日係告訴人於晚上
    八時許打0000000號電話到「偉輪小客車租賃公司」，講告訴人於晚上十
    二時半要下班，乃與告訴人約好在「三陽公司」大門口見面等語不符，且經查告
    訴人之行動電話號碼0000000000號行動電話、「偉輪小客車租賃公司
    」內電話號碼0000000號電話及被告丙○○所使用行動電話號碼0000
    000000號行動電話通話紀錄，均無告訴人與被告丙○○或「偉輪小客車租
    賃公司」聯絡之紀錄，亦有中華電話股份有限公司新竹營運處九十年五月二十九
    日新營密九十字第八九號查詢電話通話紀錄函復單、臺灣大哥大股份有限公司九
    十年資警七五七七四號函及遠傳電信股份有限公司九十年十月十八日函所檢附之
    通話紀錄資料附卷可稽，是被告丙○○辯稱係告訴人打電話到車行來約定見面時
    間云云，亦不足採。再被告丙○○確於九十年四月十七日晚間七時四十六分許以
    其所使用行動電話號碼0000000000號行動電話撥打被告乙○○行動電
    話號碼0000000000號行動電話，相約於當日晚間十二時許共同前往「
    三陽公司」門口等候甲○○下班離開公司乙節，亦有遠傳電信股份有限公司九十
    年十月十八日函所檢附之通話紀錄資料附卷為憑( 詳偵查卷第七十二頁 )，而質
    之被告乙○○亦自承丙○○當日請其開車到「偉輪小客車租賃公司」去接他時，
    曾說要將告訴人載回該租賃公司後，再打電話給告訴人家人到車行處理車損賠償
    事情，則衡之常情，如告訴人已與被告約定共同前往「偉輪小客車租賃公司」商
    洽車損賠償事宜，被告應無另外通知告訴人家屬前來車行處理此事之必要，益見
    告訴人所述其確未與被告約妥於九十年四月十八日凌晨一時許下班後，前往「偉
    輪小客車租賃公司」處理車損賠償事宜，應與常理相符，而堪採信。末查，被告
    如何於上開時地，由被告乙○○駕駛車號ＨＨ〡六○四八號自小客車駛至告訴人
    身後，並由被告丙○○下車用左手勒住告訴人頸部，續以右手抓住告訴人右手腕
    ，強拖告訴人坐入上開車號ＨＨ〡六○四八號自小客車右後方，被告丙○○則坐
    在甲○○左側以利控制，再由被告乙○○將車門反鎖後駛離現場等情，迭據告訴
    人於警訊、偵查及本院審理時指訴明確，而被告丙○○身高一百七十八公分、體
    重七十五公斤；又被告乙○○身高一百七十一公分、體重七十公斤；而告訴人身
    高僅有一百五十五公分、體重四十五公斤，亦據被告及告訴人分別陳明在卷，則
    告訴人指訴其遭被告丙○○強拖進入上開自用小客車，衡之其二人之體型，亦非
    無據。參之告訴人既始終不願出面解決車損之事，反躲入公司廠房內隱藏，亦據
    證人陳峰誠及「三陽公司」門口警衛范劉喜證述明確，且有警衛班每週業務報告
    、告訴人書立之切結書一紙為憑，衡之常情，告訴人實無可能於嗣後自願乘坐被
    告所駕駛之自小客車，前往「偉輪小客車租賃公司」處理車損賠償之事，遑論告
    訴人其後亦採取向警方求救之舉，是被告確有強拖告訴人進入車內之情，應堪認
    定。從而，被告既有實施剝奪告訴人行動自由之行為，即無從以告訴人身體未成
    傷，逕認被告未為該等行為，是被告辯稱：其如強押告訴人會有繩子、膠帶，且
    告訴人可以去驗傷云云，亦與被告係出手強迫告訴人進入車內之行徑不符，委無
    足採。準此，被告丙○○、乙○○確有妨害告訴人自由之行為，事證明確，犯行
    至堪認定。
二、核被告丙○○、乙○○所為係犯刑法第三百零二條第一項之妨害自由罪。被告丙○○、乙○○，就上開犯行有犯意聯絡、行為分擔，應依刑法第二十八條共同正
    犯論處。爰審酌被告不循正當法律程序催討欠款，恃其身強力壯對告訴人施暴，
    及其犯罪動機、目的、手段及犯後態度等一切情狀，各量處如主文所示之刑，並
    諭知易科罰金之折算標準。
據上論斷，應依刑事訴訟法第二百九十九條第一項，刑法第二十八條、第三百零二條
第一項、第四十一條第一項、罰金罰鍰提高標準條例第一條前段、第二條，判決如主
文。
本案經檢察官吳金棟到庭執行職務。
中      華      民      國     九十一   年      三      月     二十     日
                               臺灣新竹地方法院刑事第一庭
                                   法  官  王佳惠
右正本證明與原本無異。
如不服本判決，應於判決送達後十日內向本院提出上訴狀( 應附繕本 )，上訴於
臺灣高等法院。
                                   書記官  江靜玲
中      華      民      國     九十一   年      三      月     二十一   日
附錄本案論罪科刑主要法條：刑法第三百零二條
 (剝奪他人行動自由罪)
私行拘禁或以其他非法方法，剝奪人之行動自由者，處五年以下有期徒刑
、拘役或三百元以下罰金。
因而致人於死者，處無期徒刑或七年以上有期徒刑，致重傷者，處三年以
上十年以下有期徒刑。
第一項之未遂犯罰之。
